臺灣臺中地方法院刑事判決　　　　　　　96年度易字第2049號
公　訴　人　臺灣台中地方法院檢察署檢察官
被　　　告　丙○○
上列被告因詐欺案件，經檢察官提起公訴（96年度偵字第6636號）
，本院判決如下：
    主    文
丙○○幫助意圖為自己不法之所有，以詐術使人將本人之物交付
，處有期徒刑伍月，如易科罰金，以新臺幣壹仟元折算壹日。減
為有期徒刑貳月又拾伍日，如易科罰金，以新臺幣壹仟元折算壹
日。
    犯罪事實
一、丙○○可預見金融機構帳戶係個人理財之重要工具，關係個
    人財產、信用之表徵，如交予他人使用，有供作財產犯罪用
    途之可能，而一般人取得他人存摺之目的在於取得贓款及掩
    飾犯行不易遭人追查，對於提供帳戶雖無引發他人萌生犯罪
    之確信，但仍以基於縱若詐欺集團成員持之以詐欺取財亦無
    違反其本意之幫助犯意，將其於民國95年4月7日向安泰商業
    銀行中壢分行（下稱安泰銀行）申請之帳號00000000000000
    帳戶之存摺、金融卡、密碼，於95年9月2日前某日，在不詳
    地點，交付予不詳年籍之成年人使用，並以前述方式幫助他
    人犯罪。嗣該成年人暨所屬之詐騙集團成員取得上開存款帳
    戶之存摺、金融卡及密碼後，即基於意圖為自己不法所有之
    犯意，於95年9月2日16時22分許，上網至露天拍賣網站上刊
    登販售Sony Ericsson W810i手機之訊息，適有中國醫藥學
    院學生甲○○，在臺中市○區○○路91號中國醫藥學院內上
    網瀏覽得知該訊息後，即陷於錯誤，出價標得前開手機，並
    於95年9月7日15時許，在臺中市○區○○路91號中國醫藥學
    院內以ATM轉帳新台幣（下同）8600元至丙○○上揭帳戶內
    。嗣因甲○○遲未收受手機而發覺有異，經查證後，始知受
    騙。
二、案經臺中市警察局第二分局報告臺灣臺中地方法院檢察署檢
    察官偵查起訴。
    理    由
壹、程序方面：
    按被告以外之人於審判外之言詞或書面陳述，除法律有規定
    者外，不得作為證據；又被告以外之人於審判外之陳述，雖
    不符前4 條之規定，而經當事人於審判程序同意作為證據，
    法院審酌該言詞陳述或書面陳述作成時之情況，認為適當者
    ，亦得為證據。當事人、代理人或辯護人於法院調查證據時
    ，知有第159 條第1 項不得為證據之情形，而未於言詞辯論
    終結前聲明異議者，視為有前項之同意，刑事訴訟法第159
    條第1項、第159條之5分別定有明文。查本件被害人甲○○
    於警詢中之證言為刑事訴訟法第159條第1項之傳聞證據，惟
    被告於本院言詞辯論終結前並未就其證據能力聲明異議，依
    前開刑事訴訟法第159條之5第2項之規定，被害人甲○○於
    警詢中之陳述有證據能力，合先敘明。
貳、實體方面：
一、訊據被告陳豔秋矢口否認有將上述帳戶之存摺、提款卡及密
    碼等物，提供予詐欺集團使用之幫助詐欺犯行，辯稱：伊申
    請的帳戶在95年7月間遺失了，伊有用電話掛失云云，經查
    ：
(一)上開安泰銀行帳戶乃由被告本人於95年4月7日申設使用，其
    後則於95年9月7日15時許，遭人以拍賣Sony EricssonW810i
    手機為由，詐騙被害人甲○○，要求被害人甲○○將款項匯
    入上開安泰銀行帳戶，被害人甲○○因此匯入上開款項等情
    ，業據被害人甲○○於警詢中指訴歷歷，復有被告之安泰銀
    行帳戶開戶基本資料表、印鑑卡及交易往來明細表、甲○○
    之學生綜合存款存摺、拍賣網頁列印資料5紙（警卷第4頁至
    第12頁、第15至第17頁）在卷可稽，是被害人甲○○遭詐騙
    集團成員詐騙，而陷於錯誤匯款至被告之上開帳戶等情，應
    堪認定。
(二)被告雖以前開情詞置辯，惟查被告之帳戶在95年7月後仍有
    資金進出之情形，顯係未遭掛失之狀態。再者，詐欺集團於
    使用人頭帳戶作為行騙工具時，若使用遺失或竊得之帳戶，
    則詐騙之款項可能因此遭凍結而無法領出；而若未得原帳戶
    所有人同意而加以使用，則所詐得金額有可能遭原帳戶所有
    人提領一空，而詐騙所得之金額動輒上萬元，遠較購買或承
    租帳戶使用之微薄款項為鉅，是詐欺集團衡情尚不致以他人
    遺失或竊得之帳戶作為詐騙被害人之匯款帳戶，而甘冒可能
    遭原帳戶所有人凍結帳戶補辦存摺資料領款，致無法提領之
    風險，據此，被告稱其存摺遺失云云，顯不符常理，足認被
    告前開存摺、提款卡等物乃係其自行交付予不詳之詐欺集團
    使用一情，應無疑義。
(三)按刑法上之故意，分直接故意（確定故意）與間接故意（不
    確定故意），「行為人對於構成犯罪之事實，明知並有意使
    其發生者」為直接故意；又「行為人對於構成犯罪之事實，
    預見其發生而其發生並不違背其本意者」為間接故意。而參
    以金融帳戶可供款項之存匯、提領，一般人均可輕易申請開
    設，並無任何資格條件之限制，苟有使用金融存款帳戶之正
    當用途，自以使用其本人或可信賴之親友申請之帳戶，最為
    便利安全，始可避免帳戶名義人反悔或心存歹念，利用通知
    掛失止付、變更存戶印鑑章或換摺之方式，將帳戶內之款項
    提領一空，反致使用帳戶人蒙受損失。苟非為犯罪等不法目
    的或為掩飾自己真實身分，並藉以逃避查緝，依常情並無捨
    棄自己申設帳戶而迂迴以花費金錢或其他方法向無相當信賴
    關係之陌生人取得帳戶使用之理。且近年來詐欺取財之犯罪
    類型層出不窮，該等犯罪，多數均係利用他人帳戶作為詐欺
    所得財物之出入帳戶，業經媒體廣為披載，是依一般人通常
    之知識、智能及經驗，均已知向陌生人購買、承租或其他方
    法取得帳戶者，多係欲藉該帳戶取得不法犯罪所得，且隱匿
    帳戶內資金之實際取得人之身分，以逃避追查，而被告係成
    年且有智識之人，於本院審理中亦坦承對此知之甚詳（本院
    卷第64至第65頁），自難諉稱不知，故被告對於交付上開安
    泰銀行帳戶之存摺、提款卡及密碼予該姓名年籍不詳之人使
    用，將可能被用來作為詐欺取財等非法用途，應有所預見，
    且不違背其本意，惟被告猶仍提供其所有上開帳戶予姓名年
    籍不詳之人使用，堪認被告確有容任該人將被告所有上開帳
    戶作為詐欺取財之匯款帳戶使用，準此，被告顯有幫助詐欺
    取財之不確定故意，應堪認定。
(四)綜上所述，本件事證明確，被告幫助詐欺取財犯行應足認定
    。
二、按前開詐騙集團成員，基於意圖為自己不法所有之犯意，以
    上開之方式為詐術，使被害人陷於錯誤，而將本人之物交付
    ，該姓名年籍不詳之人所為，係犯刑法第339條第1項之詐欺
    取財罪，而被告將上開帳戶資料交給姓名年籍不詳之人詐取
    財物，核其所為，係犯刑法第30條第1項、第339條第1項之
    幫助詐欺取財罪，爰依幫助之例減輕其刑。爰審酌被告提供
    金融帳戶供他人使用，手段雖屬平和、惟此使詐騙者得以掩
    飾真實身分，增加犯罪追查之困難，徒使詐欺取財犯罪案件
    之增加，被害人被詐騙匯入被告所提供之上開帳戶之金額非
    鉅，及被告犯後仍否認犯行，態度不佳等一切情狀，量處如
    主文所示之刑，並諭知易科罰金之折算標準。
三、被告行為後，中華民國96年罪犯減刑條例於96年7月4日公布
    ，於同年月16日施行，查被告本件犯行係在96年4月24日以
    前，且所犯幫助詐欺取財罪，雖為中華民國罪犯減刑條例第
    3 條所列罪名，但宣告刑在有期徒刑1年6月以下，合於減刑
    要件，爰依中華民國96年罪犯減刑條例第2條第1項第3款，
    減其刑期2分之1。另被告所犯之本罪，為最重本刑5年以下
    有期徒刑之罪，其所宣告之刑經本院依中華民國96年罪犯減
    刑條例第2條第1項第3款，減其刑期2分之1後，為有期徒刑6
    個月以下之刑度，爰依中華民國96年罪犯減刑條例第9條，
    併諭知易科罰金之折算標準。
據上論斷，應依刑事訴訟法第299條第1 項前段，刑法第30條第1
項、第2項、第339條第1項、第41條第1項前段，刑法施行法第1
條之1第1項、第2項前段，中華民國96年罪犯減刑條例第2條第1
項第3款、第7條、第9條，判決如主文。
本案經檢察官乙○○到庭執行職務。
中　　華　　民　　國　　96　　年　　11 　月　　30　  日
                  刑事第十五庭  審判長法  官  王國棟
                                      法  官  蔡美華
                                      法  官  柯雅惠
上正本證明與原本無異。
如不服本判決，應於收送達後10日內向本院提出上訴書狀（應敘
述具體理由並附繕本）。
上訴書狀如未敘述理由，應於上訴期間屆滿後20日內補提理由書
於本院。
                                      書記官  鍾小屏
中　　華　　民　　國　　96　　年　　11　　月　　30　　日
附錄論罪科刑法條
刑法第339條第1項
意圖為自己或第三人不法之所有，以詐術使人將本人或第三人之
物交付者，處5年以下有期徒刑、拘役或科或併科1000元以下罰
金。
